【裁判字號】    97,審訴,628
【裁判日期】    970415
【裁判案由】    違反野生動物保育法
【裁判全文】
臺灣高雄地方法院刑事判決             97年度審訴字第628號
公  訴  人  臺灣高雄地方法院檢察署檢察官
被      告  甲○○
上列被告因違反野生動物保育法案件，經檢察官提起公訴（96年
度偵字第32550 號），被告就被訴事實為有罪之陳述，經合議庭
裁定由受命法官獨任進行簡式審判程序，判決如下：
    主  文
甲○○犯野生動物保育法第四十一條第一項第一款之非法獵捕保
育類野生動物罪，處有期徒刑陸月，如易科罰金，以新臺幣壹仟
元折算壹日。緩刑年。扣案之自製獵槍壹支（原住民自製獵槍
執照字號：臺內警自獵字第963497號；槍身號碼：2152號）、土
造霰彈壹顆、山羌肆隻、藍腹鷳伍隻及赤面鼯鼠貳隻，均沒收。
    事  實
一、甲○○為原住民，明知山羌、藍腹鷳及赤面鼯鼠係珍貴稀有
    且經中央主管機關行政院農業委員會公告為保育類野生動物
    ，非有族群量逾越環境容許量，且已經中央主管機關許可，
    否則不得騷擾、虐待、獵捕、宰殺或為其他利用，竟未經主
    管機關許可，基於食用之目的，於民國96年11月11日18時許
    ，騎乘車牌號碼H9P-587 號重型機車，攜帶其所有之自製獵
    槍1 把及土造霰彈數顆（原住民自製獵槍執照號碼：內警臺
    獵字第963497號，槍身號碼：2152號；涉嫌違反槍砲彈藥刀
    械管制條例部分，業經檢察官不起訴處分確定），至高雄縣
    茂林鄉南鳳山山地管制區內，持該獵槍獵捕保育類野生動物
    山羌4 隻、藍腹鷳5 隻及赤面鼯鼠2 隻。嗣於翌（12）日凌
    晨2 時許，由不知情之陳福春、李自強（業經檢察官不起訴
    處分確定）騎乘機車陪同載運上開獵物下山，於同日凌晨4
    時30分許，行經高雄縣六龜鄉○○村○○○○○道路上為警
    查獲，並扣得上開自製獵槍1 把、土造霰彈1 顆及獵捕之山
    羌4 隻、藍腹鷳5 隻及赤面鼯鼠2 隻等物。
二、案經高雄縣政府警察局六龜分局報請臺灣高雄地方法院檢察
    署檢察官偵查起訴。
    理  由
一、被告甲○○所犯為死刑、無刑徒刑或最輕本刑為3 年以上有
    期徒刑以外之罪，其於準備程序中就被訴事實為有罪之陳述
    ，經告知簡式審判程序之旨，並聽取檢察官與被告意見後，
    依刑事訴訟法第273 條之1 第1 項規定，裁定由受命法官獨
    任進行簡式審判程序。
二、前揭事實，業據被告於警詢、偵查及本院審理中坦承不諱，
    核與證人即陪同被告騎車下山之陳福春、李自強證述相符，
    並有贓物認領保管單、扣押物品目錄表各1 份、查獲現場照
    片19張、扣案之自製獵槍1 把、土造霰彈1 顆及內政部原住
    民自製獵槍執照影本1 份（原住民自製獵槍執照號碼：內警
    臺獵字第963497號，槍身號碼：2152號）在卷可稽；又被告
    獵捕之上開野生動物，均屬經公告為保育類野生動物等情，
    亦據證人即行政院農業委員會林業試驗所六龜研究中心助理
    研究員邱澄吉於警詢證述綦詳，此部分事實，均可認定。本
    案事證明確，被告違反野生動物保育法之犯行，應可認定，
    應依法論科。
三、核被告所為，係犯野生動物保育法第41條第1 項第1 款之非
    法獵捕保育類野生動物罪。本院審酌被告為原住民，對於野
    生動物之保育觀念較為薄弱，惟念其犯後坦承犯行，獵捕野
    生動物之犯罪動機係為供己食用，並參酌其獵捕之數量及所
    生危害等一切具體情狀，量處如主文所示之刑，並諭知如主
    文所示易科罰金之折算標準。又被告未曾因故意犯罪受有期
    徒刑以上刑之宣告，有臺灣高等法院被告前案紀錄表在卷可
    按，因一時失慮偶罹刑典，其前開犯行經此刑之宣告，當知
    所警惕，信無再犯之虞，本院認所宣告之刑以暫不執行為適
    當，依刑法第74條第1 項第1 款之規定，併予宣告緩刑3 年
    ，以啟自新。
四、扣案保育類野生動物山羌4 隻、藍腹鷳5 隻及赤面鼯鼠2 隻
    ，係被告犯野生動物保育法第41條之罪所查獲之保育類野生
    動物；另扣案之自製獵槍1 支（原住民自製獵槍執照號碼：
    內警臺獵字第963497號；槍身號碼：2152號），係被告所有
    供犯罪所用之獵具、器具，均依野生動物保育法第52條第1
    項規定沒收之。
五、據上論斷，應依刑事訴訟法第273 條之1 第1 項、第299 條
    第1 項前段，野生動物保育法第41條第1 項第1 款、第18條
    、第52條第1 項，刑法第11條、第74條第1 項第1 款、第41
    條第1 項前段，判決如主文。
本案經檢察官劉穎芳到庭執行職務。
中    華    民    國    97    年    4     月    15    日
                  刑事第七庭  法  官  唐照明
以上正本證明與原本無異。
如不服本判決應於收受本判決後10日內向本院提出上訴書狀，並
應敘述具體理由，如未敘述上訴理由者，應於上訴期間屆滿後20
日內補提理由書狀於本院（均須按他造當事人之人數附繕本）「
切勿逕送上級法院」。
中    華    民    國    97    年    4     月    15    日
                              書記官  許珈綺
附錄本案論罪科刑法條全文：
野生動物保育法第41條
有下列情形之一，處6 月以上5 年以下有期徒刑，得併科新臺幣
20萬元以上100 萬元以下罰金：
一、未具第18條第1 項第1 款之條件，獵捕、宰殺保育類野生動
    物者。
二、違反第18條第1 項第2 款規定，未經中央主管機關許可，獵
    捕、宰殺保育類野生動物者。
三、違反第19條第1 項規定，使用禁止之方式，獵捕、宰殺保育
    類野生動物者。
於劃定之野生動物保護區內，犯前項之罪者，加重其刑至三分之
一。
第一項之未遂犯罰之。
野生動物保育法第18條
保育類野生動物應予保育，不得騷擾、虐待、獵捕、宰殺或為其
他利用。但有下列情形之一，不在此限：
一  族群量逾越環境容許量者。
二  基於學術研究或教育目的，經中央主管機關許可者。
前項第1 款保育類野生動物之利用，應先經地方主管機關許可；
其可利用之種類、地點、範圍及利用數量、期間與方式，由中央
主管機關公告之。
前二項申請之程序、費用及其他有關事項，由中央主管機關定之
。


司法院資訊處製作；財團法人民間司法改革基金會備份。
